【裁判字號】    98,交聲,2062
【裁判日期】    980617
【裁判案由】    違反道路交通管理處罰條例聲明異議
【裁判全文】
臺灣臺北地方法院交通事件裁定        98年度交聲字第2062號
原處分機關  交通部公路總局臺北區監理所板橋監理站
受處分人    甲○○
上列受處分人因違反道路交通管理處罰條例案件，對於交通部公
路總局臺北區監理所板橋監理站98年6月6日所為之處分（原處分
：板監裁字裁41-C00000000號），聲明異議，本院裁定如下：
    主  文
原處分關於罰鍰新臺幣肆萬伍仟元部分撤銷。
上開罰鍰撤銷部分，甲○○不罰。
其餘異議駁回。
    理  由
一、按「汽車駕駛人，駕駛汽車經測試檢定有下列情形之一者，
    處新臺幣（下同）1萬5千元以上6萬元以下罰鍰，並當場移
    置保管該汽車及吊扣其駕駛執照1年；因而肇事致人受傷者
    ，並吊扣其駕駛執照2年；致人重傷或死亡者，吊銷其駕駛
    執照，並不得再考領：一酒精濃度超過規定標準。二吸食毒
    品、迷幻藥、麻醉藥品及其相類似之管制藥品。」，道路交
    通管理處罰條例第35條第1項定有明文，而汽車駕駛人飲用
    酒類或其他類似物後其吐氣所含酒精濃度超過每公升0.25
    毫克或血液中酒精濃度超過百分之0.05以上者，不得駕車，
    道路交通安全規則第114條第2款亦規定甚明。
二、本件異議人即受處分人甲○○於民國98年2月1日15時27分許
    騎乘車牌號碼：BCW－031號重型機車行經台北縣新店市○○
    路附近時，為警攔檢並測得其呼氣所含酒精濃度達每公升
    0.55毫克以上，為臺北縣政府警察局新店分局警員依法掣單
    舉發，原處分機關再於98年6月6日依道路交通管理處罰條例
    第35條第1項第1款之規定，裁處異議人罰鍰4萬5千元，吊扣
    駕駛執照12個月，並施以道安講習等情，有交通部公路總局
    臺北區監理所板橋監理站板監裁字裁41-C00000000號裁決書
    、臺北縣政府警察局北縣警交字第C00000000號舉發違反道
    路交通管理處罰事件通知單、酒精濃度測試單在卷可稽。
三、聲明異議意旨略以：異議人因飲酒駕車遭檢察官予以緩起訴
    處分期間2年，並應於緩起訴處分確定後向財團法人台北市
    觀護志工協進會支付5萬元，異議人既已受刑事處罰，依行
    政罰法第26條之規定，應不得再受本件處罰，為此聲明異議
    等語。
四、經查：
  (一)本件異議人於上揭時、地騎乘車牌號碼：BCW－031號重型機
    車行經台北縣新店市○○路附近時，為警攔檢並測得其呼氣
    酒精濃度達每公升0.74毫克，超過規定之標準，經警舉發「
    酒後駕車」違規之事實，為異議人所自承，並有上開交通部
    公路總局臺北區監理所板橋監理站裁決書、臺北縣政府警察
    局舉發違反道路交通管理處罰事件通知單、酒精濃度測試單
    等件在卷可稽，異議人有駕駛汽車經測試檢定酒精濃度超過
    規定標準之違規事實，洵堪認定。
  (二)按94年2月5日公布，並於95年2月5日施行之行政罰法第26條
    規定：「一行為同時觸犯刑事法律及違反行政法上義務規定
    者，依刑事法律處罰之。但其行為應處以其他種類行政罰或
    得沒入之物而未經法院宣告沒收者，亦得裁處之。前項行為
    如經不起訴處分或為無罪、免訴、不受理、不付審理之裁判
    確定者，得依違反行政法上義務規定裁處之。」，此即所謂
    一事不二罰之原則。揆諸該條立法理由，一行為同時觸犯刑
    事法律及違反行政法上義務規定時，由於刑罰與行政罰同屬
    對不法行為之制裁，而刑罰之懲罰作用較強，故依刑事法律
    處罰，即足資警惕時，實無一事二罰再處行政罰之必要，且
    刑事法律處罰，由法院依法定程序為之，較符正當法律秩序
    ，應予優先適用，故同時觸犯刑事法律及違反行政法上義務
    規定之行為，行政機關得否科以與刑罰相類之行政罰處罰，
    端視該行為之刑事訴追或審判程序終局結果而定，在刑事訴
    追、審判程序尚未終局確定前，行政機關自不得逕予裁罰；
    至於罰鍰以外之沒入或其他種類行政罰，因兼具維護公共秩
    序之作用，為達行政目的，行政機關仍得併予裁處。又此所
    稱「其他種類行政罰」，係指違反行政法上之義務應受「裁
    罰性」之「不利處分」而言，依行政罰法第二條規定，應包
    括限制或禁止行為之吊扣證照處分在內。又觸犯刑事法律之
    犯罪行為，除得經檢察官之起訴，並由法院審理後，為有罪
    科刑、無罪、免訴、不受理、不付審理之裁判外，如檢察官
    認該行為所涉為死刑、無期徒刑或最輕本刑三年以上有期徒
    刑以外之罪，於參酌刑法第57條所列事項及公共利益之維護
    ，認以緩起訴為適當者，得定一年以上三年以下之緩起訴期
    間為緩起訴處分（刑事訴訟法第253條之1）。就要件言，緩
    起訴基本上係認被告有犯罪嫌疑，而暫緩起訴，並得課被告
    予一定之負擔或指示（同法第253條之2第1項），此與不起
    訴處分係因犯罪嫌疑不足或其他原因（同法第252條、第253
    條，且不得附條件或負擔，顯有不同，可知，緩起訴處分是
    一種刑事處罰。又經檢察官為「緩起訴」處分者，於「緩起
    訴」之猶豫期間內，檢察官可對其持續觀察，若認其顯無反
    省警惕之情或根本欠缺反省警惕之能力（即符合刑事訴訟法
    第253條之3第1項所列三款情形）者，得依職權或依告訴人
    之聲請，將「緩起訴」處分撤銷，並依法追訴，亦即在緩起
    訴處分之猶豫期間內，刑事訴追程序仍未終局確定，此與不
    起訴處分確定後，刑事訴追程序終結，檢察官原則上不得就
    同一行為再行起訴之法律效果迥異。上開行政罰法第26條第
    2項並未明列「緩起訴處分」，本不宜擴張解釋，且緩起訴
    處分性質上亦與不起訴處分不同，無適用行政罰法第26條第
    2項規定之餘地。從而，經檢察官為緩起訴處分之行為，如
    同時違反行政法上義務之規定，因已有刑事處罰，此時行政
    機關若另行依法行政裁罰，無異一罪二罰，因此參酌行政罰
    法第26條之立法意旨，違反行政法上義務之行為，若同時亦
    經檢察官另為緩起訴處分時，行政機關應不得就同一行為，
    再為與刑罰相類之罰鍰處分（臺灣高等法院97年度法律座談
    會意見參照）。
  (三)異議人因同一事實經臺灣臺北地方法院檢察署檢察官以98年
    度偵字第5507號為緩起訴處分確定，緩起訴期間起算日為98
    年4月9日，至100年4月8日期滿，異議人並應於98年6月5日
    向檢察官指定之公益團體即財團法人台北市觀護志工協進會
    支付5萬元公益捐款，且異議人亦已依檢察官之命令向指定
    之上開公益團體如數支付捐款等情，有臺灣臺北地方法院檢
    察署檢察官執行緩起訴處分命令通知書暨附表、臺灣臺北地
    方法院檢察署98年5月5日北檢玲造98緩字第1263號文、台灣
    銀行無摺存入憑條存根等件在卷可憑。此固非刑法所定刑罰
    之種類，然已對異議人名譽、心理產生相當制約並影響被告
    之財產等權益，亦應可實質該當行政罰法第26條第1項之「
    依刑事法律」之處罰。據此，原處分機關依道路交通管理處
    罰條例第35條第1項第1款規定，對異議人上開酒後駕車之違
    規行為予以裁罰時，除其行為應處以其他種類行政罰即吊扣
    駕駛執照、施以道安講習部分，仍得予以裁處外，就異議人
    違反行政法上義務而受罰鍰4萬5千元部分，依行政罰法第26
    條第1項前段規定，即應依刑事法律處罰之，不得再依上揭
    道路交通管理處罰條例等規定裁罰之。從而，原處分機關依
    道路交通管理處罰條例第35條第1項第1款規定，裁處施以吊
    扣駕駛執照、道安講習之其他種類行政裁罰部分，於法並無
    不合，異議人此部分之異議，為無理由，應予駁回。然原處
    分裁處異議人罰鍰4萬5千元之行政裁罰部分，則有未恰，異
    議人此部分之異議，為有理由，自應由本院撤銷該部分之原
    處分，諭知不罰。
據上論斷，應依道路交通管理處罰條例第87條第2項、道路交通
案件處理辦法第19條、第20條前段之規定，裁定如主文。
中     華    民    國    98    年    6    月    17    日
                              交通法庭法  官  孫惠琳
以上正本證明與原本無異
如不服本裁定應於送達後5日內向本院提出抗告狀
                                書記官  郭錦賢
中     華    民    國    98    年    6    月    17    日


司法院資訊處製作；財團法人民間司法改革基金會備份。
